臺灣高等法院民事判決　　　　　　　　99年度上易字第1116號
上　訴　人　林豐銘
被 上訴 人　林文廷
上列當事人間請求損害賠償事件，上訴人對於中華民國99年9月1
7日臺灣宜蘭地方法院99年度訴字第247號第一審判決提起上訴，
本院於100年1月11日言詞辯論終結，判決如下：
    主  文
上訴駁回。
第二審訴訟費用由上訴人負擔。
    事實及理由
一、被上訴人起訴主張：伊女友林婉庭承租坐落宜蘭縣羅東鎮○
    ○路○段309號房屋（下稱系爭房屋）計劃開設檳榔店維生。
    此事為坐落同路段305 號經營檳榔店之上訴人知悉，因恐其
    生意受影響，要求伊不得開設遭拒。詎98年5 月30日伊與林
    婉庭、裝潢師傅前往系爭房屋測量並討論裝潢事宜時，上訴
    人竟先後持鐵條及徒手揮打伊身體各處，致伊受有頭部外傷
    併顏面部挫傷、腹部挫傷、左小腿撕裂傷及肢體多處挫傷等
    傷害（下稱系爭傷害），上訴人上開傷害行為，業經原法院
    98年度簡字第866 號刑事簡易判決（下稱系爭刑事判決）判
    處有期徒刑3個月，如易科罰金以新臺幣（下同）1,000元折
    算1日確定，伊因系爭傷害受有醫療費用6,282元、工作損失
    20萬7,360元、精神慰撫金100萬元之損害。爰依侵權行為法
    律關係，請求上訴人應給付伊121萬3,642元，及自刑事附帶
    民事起訴狀繕本送達之翌日起至清償日止，按年息5%計算之
    利息等語。原審為被上訴人一部勝訴、一部敗訴之判決，判
    命上訴人應給付被上訴人醫療費用6,282元、工作損失1,728
    元、精神慰撫金15萬元共15萬8,010 元並加計法定遲延利息
    ，駁回被上訴人其餘之訴（原審為被上訴人敗訴部分，未據
    被上訴人聲明不服）。被上訴人對於上訴人之上訴則聲明駁
    回上訴。
二、上訴人則以：伊於上揭時地毆打被上訴人成傷，被上訴人因
    而支出醫療費用6,282 元等事實，伊不爭執，惟被上訴人受
    傷後第3 天即可工作，不應請求精神慰撫金等語，資為抗辯
    。原審為上訴人一部勝訴、一部敗訴之判決（詳如前述），
    上訴人不服，就其敗訴關於慰撫金15萬元部分，提起上訴，
    聲明求為：(一)原判決關於命上訴人給付超過8,010 元本息部
    分，及該部分假執行之宣告暨訴訟費用之裁判均廢棄。(二)上
    開廢棄部分，被上訴人在第一審之訴及其假執行之聲請均駁
    回。
三、按判決書內應記載之理由，如第二審關於攻擊或防禦方法之
    意見及法律上之意見與第一審判決相同者，得引用之；關於
    當事人提出新攻擊或防禦方法之意見，應併記載之，民事訴
    訟法第454條第2項定有明文。本件關於上訴人於上揭時地毆
    打被上訴人致被上訴人受有系爭傷害，上訴人應依侵權行為
    法則負損害賠償責任部分，兩造攻擊防禦方法之意見及法律
    上之意見，經本院審理結果，認與第一審判決相同，茲引用
    之，不贅述。
四、上訴意旨略以：原判決判命上訴人應給付被上訴人精神慰撫
    金15萬元，顯然過高，本件傷害事件係因上訴人故意激怒伊
    ，伊因憤怒方與被上訴人爭吵，伊曾透過他人與被上訴人溝
    通要求其勿在伊家附近開設檳榔店，被上訴人透過他人傳達
    要求伊給付6 萬元賠償被上訴人已支付房東之押租金，方願
    放棄計劃，顯見被上訴人有意詐財，伊因本件傷害事件已遭
    系爭刑事判決判處有期徒刑3個月，如易科罰金以1,000元折
    算1 日，伊經濟狀況不佳，請求法院免除精神慰撫金部分之
    賠償責任等語，經查均無理由。茲審酌如下：
  (一)按不法侵害他人之身體、健康、名譽、自由、信用、隱私、
    貞操，或不法侵害其他人格法益而情節重大者，被害人雖非
    財產上之損害，亦得請求賠償相當之金額，民法第195條第1
    項前段定有明定。又按慰藉金之賠償，其核給之標準固與財
    產上損害之計算不同，然非不可斟酌雙方身分、資力與加害
    程度，及其他各種情形核定相當之數額（最高法院51年台上
    字第223 號判例意旨參照），是慰撫金之多寡，應斟酌雙方
    之身分、地位、資力、加害之程度、被害人所受之痛苦及其
    他各種情形，而核定相當之數額。經查：上訴人於上揭時地
    持鐵條及徒手毆打被上訴人，致被上訴人受有系爭傷害，經
    送醫急診治療，傷口經縫合1針，並經醫師建議休養約3 日，
    視後續症狀追蹤與判斷，嗣被上訴人未再回院復診等情，有
    財團法人羅許基金會羅東博愛醫院診斷證明書、99年8 月20
    日（九九）羅博醫字第2010080105號函文可按（見附民卷第
    8 頁、原審卷第16、17頁）。另斟酌被上訴人於49年4 月29
    日出生，已婚，國中肄業，現無業，有2 名成年子女，需撫
    養母親，配偶無工作所得，名下無財產；上訴人於57年10月
    22日出生，已婚，高中肄業，從事通訊業，月收入約4 萬餘
    元，育有3名在學子女，配偶經營檳榔攤，月收入約1萬餘元
    ，需撫養母親及子女，名下依稅務計算標準約有價值9 至15
    萬餘元不等之股利憑單、利息及營利所得等收入，與25萬餘
    元之公司行號等股份投資等情，有兩造稅務電子閘門財產所
    得調件明細表可參（外放原審證物袋內）。本院審酌兩造之
    身分、地位、經濟狀況及被上訴人所受傷害程度、精神上痛
    苦、上訴人之故意程度等一切情狀，認上訴人因本件傷害事
    件應賠償被上訴人慰撫金15萬元，尚稱允當，並無免除或酌
    減之必要。上訴意旨所謂：被上訴人故意激怒上訴人，上訴
    人曾透過他人與被上訴人溝通，被上訴人要求伊給付6 萬元
    等等，乃兩造間就被上訴人欲開設檳榔店協商之過程，上訴
    人為成年有相當智識能力之人，協商不成卻任意動怒傷人，
    並無何須減輕賠償責任之必要，至於其因本件傷害事件遭系
    爭刑事判決判處有期徒刑3 個月，得易科罰金，更不足以減
    免上訴人之民事賠償責任。
五、綜上所述，被上訴人依侵權行為之法則，請求上訴人給付慰
    撫金15萬元，及自99年5 月21日（即刑事附帶民事起訴狀繕
    本送達之翌日，見附民卷第1頁）起至清償日止，按年息5%
    計算之利息部分，為有理由，應予准許。從而，原審就此應
    准許部分，所為上訴人敗訴之判決，並依職權宣告假執行，
    核無違誤，上訴意旨指摘原判決此部分不當，求予廢棄改判
    ，為無理由，應予駁回。
六、兩造其餘之攻擊或防禦方法及未經援用之證據，經本院斟酌
    後，認為均不足以影響本判決之結果，自無逐一詳予論駁之
    必要，併此敘明。
七、據上論結，本件上訴為無理由，依民事訴訟法第449條第1項
    、第454條第2項、第78條，判決如主文。
中    華    民    國   100    年    1     月    31    日
                   民事第四庭
                       審判長法  官 張劍男
                             法  官 翁昭蓉
                             法  官 陳靜芬
正本係照原本作成。
不得上訴。
中    華    民    國   100    年    2     月    1     日
                            書記官  應瑞霞